【裁判字號】    97,抗,1972
【裁判日期】    971226
【裁判案由】    假扣押
【裁判全文】
臺灣高等法院民事裁定                  97年度抗字第1972號
抗  告  人  乙○○
                        號
代  理  人  謝家健律師
上列抗告人與相對人甲○○間假扣押事件，對於中華民國97年11
月3日臺灣桃園地方法院97 年度裁全字第5120號裁定，提起抗告
，本院裁定如下：
    主      文
抗告駁回。
抗告費用由抗告人負擔。
    理      由
一、原裁定意旨略以：抗告人聲請假扣押，固據提出本票及還款
    承諾書各乙紙為據，惟前開證據資料僅能釋明請求之原因，
    至於假扣押之原因，僅泛言：「頃聞其有脫產之虞，經聲請
    人赴相對人與其子居所即桃園縣大園鄉○○街52之27號欲情
    商其還款時，相對人竟已搬遷，顯見其確有脫產避債之行為
    」云云，抗告人未就假扣押原因提出可信其主張為真實之證
    據，究有何日後不能執行或甚難執行之虞之假扣押原因存在
    ，認抗告人未盡釋明之義務而非釋明之不足，據以駁回抗告
    人之聲請。
二、抗告意旨略以：抗告人已釋明相對人自原居所他遷不明之事
    實，且相對人於3 年之清償準備期間屆至不予清償亦不予聞
    問，則抗告人對相對人他遷之事實主張相對人他去逃匿無蹤
    ，且使抗告人無法尋覓，確有難以執行之虞等情事已盡釋明
    之義務等語。
三、按假扣押，非有日後不能執行或甚難執行之虞者，不得為之
    。民事訴訟法523條第1項定有明文。又新修正民事訴訟法第
    526條第2項，已將「債權人雖未為前項釋明，如就債務人所
    應受之損害已供法院所定之擔保者，得命為假扣押」之規定
    ，修正為「前項釋明如有不足，而債權人陳明願供擔保或法
    院認為適當者，法院得定相當之擔保，命供擔保後為假扣押
    」，以與同條第一項規定「請求及假扣押之原因，應釋明之
    」相呼應。是請求及假扣押之原因，債權人如未先為釋明，
    縱就債務人所應受之損害供法院所定之擔保者，亦不得命為
    假扣押，必因釋明而有不足，並經債權人陳明願供擔保或法
    院認為適當者，始得命供擔保後為假扣押。又所謂不能強制
    執行，如債務人浪費財產，增加負擔，或就其財產為不利益
    之處分，將成為無資力之情形等是，所謂恐難執行，如債務
    人將移住遠方或逃匿是也。再按同法第284 條規定：「釋明
    事實上之主張者，得用可使法院信其主張為真實之一切證據
    。但不能即時調查者，不在此限。」。所謂因釋明而應提出
    法院能即時調查之證據，係指當事人於釋明其事實上之主張
    時，應同時提出可供法院得隨時進行調查之證據而言。故當
    事人如未同時提出供釋明之用之證據，法院自無裁定限期命
    其補正之必要，有最高法院75 年度台抗字第453號裁定可資
    參酌。
四、本件抗告人於原法院申請假扣押，雖主張相對人欠款屆期未
    還，因恐相對人日後有不能執行或甚難執行之虞，願供擔保
    以代釋明之不足，為此聲請假扣押等情。惟審酌抗告人提出
    之本票及還款承諾書，僅能認已就請求之原因為釋明。而對
    於相對人是否有日後不能強制執行或甚難執行之虞部分，抗
    告人僅聲明「頃聞其有脫產之虞，經聲請人赴相對人與其子
    居所即桃園縣大園鄉○○街52之27號欲情商其還款時，相對
    人竟已搬遷，顯見其確有脫產避債之行為。」、「其戶籍地
    大園鄉湳子190 號，經債權人前去查訪，亦非其現居所。」
    等語，對其主張並未提出任何可使法院信其主張為真之證據
    ，以資釋明相對人是否已移往遠方或已逃匿，應不符上開准
    許假扣押要件，更亦無從提供擔保以代釋明。是原裁定駁回
    抗告人假扣押之聲請，於法並無不合。抗告人抗告狀提出所
    謂債務人親書地址紙條仍未能釋明上開情事，其猶執前詞空
    言主張，請求廢棄原裁定，為無理由，應予駁回。
五、據上論結，本件抗告為無理由，爰裁定如主文。
中    華    民    國    97    年    12    月    26    日
                    民事第十七庭
                        審判長法  官  藍文祥
                              法  官  吳燁山
                              法  官  陳麗芬
正本係照原本作成。
本裁定除以適用法規顯有錯誤為理由，並經本院許可外，不得再
抗告。如提起再抗告，應於收受後10日內委任律師為訴訟代理人
向本院提出再抗告狀。並繳納再抗告費新台幣１千元。
中    華    民    國    97    年    12    月    29    日
                              書記官  張永中


司法院資訊處製作；財團法人民間司法改革基金會備份。
